【裁判字號】    95,聲,1764
【裁判日期】    951204
【裁判案由】    返還提存物
【裁判全文】
臺灣桃園地方法院民事裁定              95年度聲字第1764號
聲  請  人  中國國際商業銀行股份有限公司中正國際機場分公
            司
法定代理人  丁○○
相  對  人  甲○○
                        之2
            乙○○
            丙○○
                        樓之1.
上列當事人間聲請返還擔保金事件，本院裁定如下：
    主  文
台灣台北地方法院九十五年度存字第二九三二號提存事件聲請人
所提存之擔保金新台幣壹拾陸萬柒仟元，就相對人乙○○、丙○○部分，准予返還。
聲請人其餘之聲請駁回。
    理  由
一、按供擔保人證明受擔保利益人同意返還者，法院應依供擔保
    人之聲請，以裁定命返還其提存物，民事訴訟法第104 條第
    1 項第2 款定有明文。另依同法第106 條，前開規定於其他
    依法令供訴訟上之擔保者準用之。
二、本件聲請意旨略以：聲請人與相對人間因清償債務事件，聲
    請人前遵鈞院95年度裁全字第4093號民事裁定，曾提供新台
    幣（下同）167,000 元為擔保金，並以台灣台北地方法院95
    年度存字第2932號提存事件提存在案。茲因相對人已簽立同
    意書，同意聲請人取回提存物，為此聲請返還前開擔保金等
    語。
三、聲請人主張之前揭事實，業據其提出相對人乙○○、丙○○
    出具之同意書2 紙及台北市中山區、信義區戶政事務所印鑑
    證明書各1 件為證，並經本院依職權調閱95年度裁全字第40
    93號、台灣台北地方法院95年度存字第2932號卷核閱屬實，
    堪信聲請人主張相對人乙○○、丙○○同意返還擔保金乙節
    為真實。從而聲請人聲請發還提存物，關於相對人乙○○、
    丙○○部分，合於前開法律規定，應予准許。
四、就相對人甲○○部分：按假扣押於執行程序實施前撤回執行
    之聲請，法院應依供擔保人之聲請，返還其提存物，毋庸裁
    定，修正前民事訴訟法第104 條第3 項定有明文；又擔保提
    存之提存人於提存後，依民事訴訟法第104 條第3 項之規定
    返還提存物者，得聲請該管法院提存所返還提存物，提存法
    第16條第1 項第2 款亦定有明文。經查，民事訴訟法第104
    條第3 項雖於92年2 月7 日經總統令刪除，然觀諸該條之修
    正理由為「原第三項關於假執行、假扣押、假處分供擔保人
    請求返還提存物之規定，非屬本條訴訟費用之擔保事項，且
    係不經法院裁定，逕向法院提存所聲請返還，應屬提存法之
    範疇，在此規定，體例未合。」，足見假扣押供擔保人於強
    制執行實施前撤回執行之聲請，仍得逕向法院提存所聲請返
    還擔保金，毋須經由法院裁定。再查，本件聲請人於辦理上
    開提存後，僅聲請假扣押強制執行相對人乙○○、丙○○財
    產，並未聲請假扣押相對人甲○○之財產，此有台灣台北地
    方法院民事執行處北院錦95年執全平字第2067號證明書乙紙
    附卷可稽，則依前揭提存法第16條第1 項第2 款之規定，則
    依前揭提存法第16條第1 項第2 款之規定，聲請人就相對人
    甲○○部分，欲請求返還提存物，僅需提出民事執行處發給
    之「未執行證明」，即得聲請提存所返還提存物，無庸取得
    本院命返還提存物之確定裁定。從而，聲請人此部分之聲請
    ，尚屬於法不合，應予駁回。
中    華    民    國    95    年    12    月     4    日
                  民事第三庭    法  官  張益銘
以上正本係照原本作成。
如對本裁定抗告須於裁定送達後10日內向本院提出抗告狀，並應
繳納抗告裁判費新台幣1,000 元。
中    華    民    國    95    年    12    月     4    日
                                書記官  陳純姃


司法院資訊處製作；財團法人民間司法改革基金會備份。
